【裁判字號】    99,監宣,6
【裁判日期】    990309
【裁判案由】    監護宣告事件
【裁判全文】
臺灣基隆地方法院民事裁定               99年度監宣字第6號
聲  請  人  乙○○
相  對  人  甲○○
利害關係人  賈秀玲
上列聲請人對於相對人聲請監護宣告事件，本院裁定如下：
    主  文
宣告甲○○（男，民國○○年○月○日生，身分證統一編號：Ｚ00000
0000號）為受監護宣告之人。
選定乙○○（男，民國○○年○月○○日生，身分證統一編號：Ｚ0000
00000號）為受監護宣告之人甲○○之監護人。
指定賈秀玲（女，民國○○年○○月○○日生，身分證統一編號：Ｚ000
000000號）為會同開具財產清冊之人。
聲請程序費用新臺幣壹仟元由受監護宣告之人負擔。
    理  由
一、按對於因精神障礙或其他心智缺陷，致不能為意思表示或受
    意思表示，或不能辨識其意思表示之效果者，法院得因本人
    、配偶、四親等內之親屬、最近一年有同居事實之其他親屬
    、檢察官、主管機關或社會福利機構之聲請，為監護之宣告
    ，民法第14條第1 項定有明文。
二、聲請意旨略以：聲請人係相對人甲○○（年籍資料如主文第
    1項所示）之子，相對人自民國95年6月間因罹患老年癡呆症
    ，雖延醫診治但不見起色，近日甚且已精神障礙（或其他心
    智缺陷）致不能為意思表示或受意思表示（或不能辨識其意
    思表示之效果），為此提出衛生署基隆醫院診斷證明書、戶
    籍謄本、中華民國身心障礙手冊、親屬系統表、全國財產稅
    總歸戶財產查詢清單、財政部臺灣省北區國稅局97年度綜合
    所得稅各類所得資料清單等件為證，聲請宣告相對人為受監
    護宣告之人等語。
三、本院在鑑定人即長庚醫療財團法人基隆長庚紀念醫院（以下
    簡稱基隆長庚醫院）陳枻志醫師前訊問甲○○，審驗甲○○
    之心神狀況，其對本院訊問內容均無法正確回答，且依基隆
    長庚醫院函覆之鑑定報告書略以：「生活狀況及現在身心狀
    態（含檢查結果）：一身體檢查：賈員（即相對人甲○○）
    肢體萎縮，無法行走，皮膚顯乾燥。二精神狀態：意識：對
    外界刺激缺乏適當反應之能力，定向感缺損。外觀：皮膚乾
    燥。注意力：接受、維持及保存外界訊息之能力嚴重缺損。
    表情：無適當臉部表情變化。語言：無法正常言語，表達能
    力嚴重缺損。態度：無法回正常配合回應測試者。情緒：無
    明顯憂鬱或高亢情緒。行為：無法行走、無躁動行為。思考
    ：貧乏。三日常生活狀況：（日常生活自理情形、經濟活動
    能力－管理處分自己財產之能力社會性）賈員之語言理解與
    表達能力嚴重缺損，無法與人溝通。賈員因『失智症』喪失
    日常生活自理能力，亦無自謀生活能力，需依賴專人長期養
    護。若以目前認知及生活適應功能水準作為研判基礎，賈員
    之臨床失智症量表評分【ＣＤＲ】達三分（即屬重度失智狀
    態）。結論：綜合以上所述，賈員之過去生活史、疾病史、
    身體檢查及精神狀態檢查結果，本院認為，目前賈員因『重
    度失智症』，致其為意思表示、受意思表示和辨識其意思表
    示效果之能力已達到『完全不能』之程度。鑑定結果：一有
    精神障礙或其他心智缺陷：「重度失智症」。二完全不能為
    意思表示、受意思表示和辨識其意思表示效果之能力。三預
    後及回復之可能性：賈員之『重度失智症』，是不可逆之腦
    功能缺損；且會隨著年紀增長而逐漸更加退化。」，有本院
    99年 2月23日訊問筆錄及基隆長庚醫院99年3月5日（99）長
    庚院基法字第 015號函附精神鑑定報告書在卷可稽，堪認相
    對人因重度失智症，致不能為意思表示或受意思表示，或不
    能辨識其意思表示之效果。從而，聲請人聲請對相對人為監
    護之宣告，為有理由，應予准許，爰宣告甲○○為受監護宣
    告之人。
四、又受監護宣告之人應置監護人。法院為監護之宣告時，應依
    職權就配偶、四親等內之親屬、最近一年有同居事實之其他
    親屬、主管機關、社會福利機構或其他適當之人選定一人或
    數人為監護人，並同時指定會同開具財產清冊之人。法院為
    前項選定及指定前，得命主管機關或社會福利機構進行訪視
    ，提出調查報告及建議。監護之聲請人或利害關係人亦得提
    出相關資料或證據，供法院斟酌。法院選定監護人時，應依
    受監護宣告之人之最佳利益，優先考量受監護宣告之人之意
    見，審酌一切情狀，並注意下列事項：(一)受監護宣告之人之
    身心狀態與生活及財產狀況。(二)受監護宣告之人與其配偶、
    子女或其他共同生活之人間之情感狀況。(三)監護人之職業、
    經歷、意見及其與受監護宣告之人之利害關係。(四)法人為監
    護人時，其事業之種類與內容，法人及其代表人與受監護宣
    告之人之利害關係。民法第1110條、第1111條、第1111條之
    1 分別定有明文。查受監護宣告之人甲○○之配偶施月霞因
    精神疾病就醫治療中，應不適任監護人，本院審酌聲請人為
    受監護宣告之人甲○○之子，彼此間依附關係親密，目前負
    責處理受監護宣告之人的生活起居事項，因認由聲請人擔任
    監護人，較能符合受監護宣告之人之最佳利益，爰選定聲請
    人為受監護宣告之人之監護人；並指定受監護宣告人之長女
    賈秀玲為會同開具財產清冊之人。又依民法第1113條準用同
    法第1099條之規定，於監護開始時，監護人對於受監護宣告
    人甲○○之財產，應會同賈秀玲，於 2個月內開具財產清冊
    ，並陳報法院，併此敘明。
五、依民事訴訟法第608條第1項，裁定如主文。
中    華    民    國    99    年    3     月    9     日
                  家事法庭法  官  陳湘琳
以上正本係照原本作成。
如不服本裁定關於選定監護人及指定會同開具財產清冊之人等部
分，應於送達後10日內向本院提出抗告狀，並繳納抗告費新臺幣
1,000元；其餘關於宣告監護之部分，不得抗告。
中    華    民    國    99    年    3     月    9     日
                          書記官  張慧儀

司法院資訊處製作；財團法人民間司法改革基金會備份。
